臺灣士林地方法院刑事判決　　　　　　93年度交簡上字第69號
上　訴　人
即　被　告　甲○○
選任辯護人　呂傳勝律師
上列上訴人即被告因業務過失致死案件，不服本院士林簡易庭於
中華民國93年8 月10日所為93年度士簡字第1022號第1 審刑事簡
易判決（聲請簡易判決處刑案號：臺灣士林地方法院檢察署93年
度偵字第6334號），提起上訴，本院管轄第2 審之合議庭判決如
下：
    主  文
原判決撤銷。
甲○○從事業務之人，因業務上之過失致人於死，處有期徒刑肆
月，如易科罰金，以參佰元折算壹日，緩刑貳年。
    事  實
一、甲○○係駇洋企業社之司機，平日擔任駕駛車牌號碼RF-515
    號自用大貨車（聲請簡易判決處刑書誤載為營業用大貨車，
    應予更正）載運木板、材料之工作，為從事駕駛業務之人。
    於民國92年6 月17日23時許，甲○○駕駛上開自用大貨車沿
    臺北縣淡水鎮○○○路○ 段往三芝方向行駛，因一時內急需
    停車小解，原應注意在交岔路口、公共汽車招呼站10公尺內
    不得臨時停車，且停於路邊之車輛，遇雨雪時，或在夜間無
    燈光設備或照明不清之道路，均應顯示停車燈光或反光標誌
    ，依當時情形，並無不能注意之情況，竟疏未注意，明知當
    時天候為雨天夜間，視線不清，仍將上開大貨車違規停放在
    臺北縣三芝鄉四棧橋24、25號路口附近暨公車招呼站前之慢
    車道路邊，復未依規定顯示停車燈光或反光標誌，旋即離開
    至附近店家借用廁所。其間，適有楊俊清駕駛車牌號碼EGY-
    195 號輕型機車後載其胞兄楊俊輝，沿上開同路段方向之慢
    車道行駛，於行至上開地點，因疏未注意車前狀況，不及發
    現甲○○停放在該處之大貨車，而於行進中撞擊該大貨車之
    車斗左後側金屬護桿，楊俊清當場受有左臉頰擦傷、右下巴
    撕裂傷、右膝擦傷等傷害及心肺衰竭，後座楊俊輝則受有右
    臉頰擦傷、左側臀部挫傷、左手多處擦傷等普通傷害（告訴
    人楊俊輝於偵查中已撤回告訴），楊俊清經送馬偕紀念醫院
    （下稱馬偕醫院）急救，到院後，因顱內出血，經急救無效
    ，而於93年6 月18日1 時40分死亡。甲○○於車禍發生後留
    在案發現場，並當場向前來處理之司法警察坦承為車禍事件
    當事人，表示接受司法調查而為自首。
二、案經臺灣士林地方法院檢察署檢察官相驗後，主動簽分偵查
    並聲請簡易判決處刑。
    理  由
一、訊據被告甲○○，固坦承係駇洋企業社之司機，於前揭時間
    ，將其所駕駛之車牌號碼RF-515號自用大貨車違規停放在上
    開公車招呼站前之路邊，且並未顯示停車燈光或反光標誌即
    離開車輛，旋有被害人楊俊清駕駛輕型機車撞擊其大貨車左
    後方而死亡之車禍事實，惟矢口否認有何過失，辯稱：伊停
    放車輛之地點前方固有一條小路，惟該路僅係通往一、二戶
    ，且案發地點設有路燈，視線良好，反觀證人楊俊輝於偵查
    中證稱：本件車禍發生前，死者楊俊清正與其說話，且雨很
    大，打到眼睛，一時看不清楚，才未注意到停放路邊的大貨
    車，而發生撞擊等情明確，加上死者血液經測出有酒精反應
    ，顯然本件車禍係因死者駕駛過失所致，伊縱有將車停在公
    車站牌附近之違規，因該交通違規行為與被害人之死亡間並
    無因果關係，伊並無過失云云。
二、本院查：
(一)被告甲○○於前揭時、地之雨天夜間，將所駕駛之自用大貨
    車停放在公車站牌前之路邊，且未顯示停車燈光或反光標誌
    ，適有被害人楊俊清駕駛輕型機車後載其胞兄楊俊輝，於行
    至上址大貨車停車處時，機車撞擊大貨車車斗左後側金屬護
    欄，而發生車禍之事實，業據被告甲○○於本院審理時坦承
    不諱，核與證人楊俊輝於偵查中具結證稱之車禍發生經過相
    符，此外並有警製道路交通事故現場圖、道路交通事故調查
    報告表（一）、（二）、車禍現場照片16幀、台北縣政府警
    察局淡水分局道路事故補充資料表、舉發單詳細資料（載明
    被告駕駛之上開大貨車，經舉發於前揭時、地，違規臨時停
    車之事實）等件在卷可憑，應甚明確，堪予認定。
(二)依卷附警製道路交通事故調查表（一）及道路交通事故現場
    圖所示，被告停放車輛地點（即本件車禍發生地點）係慢車
    道，原可供機車行駛，其旁之人行磚道上立有公車站牌，且
    前方10公尺內，即有一小路可供右轉進入，如再佐以卷附現
    場照片（附於本院刑事卷），該公車站牌實係淡水客運及基
    隆客運之招呼站且緊鄰道路設置，甚為顯著，而上開小路則
    係通往古庄村4 鄰四棧橋24、25號之道路，可供車輛進出行
    駛，要屬交岔路口無訛，是本件車禍發生時，被告所駕駛之
    大貨車，確係違規停放在交岔路口及公共汽車招呼站10公尺
    內之禁止臨時停車區域乙節，應甚明確，堪予認定，被告辯
    稱：伊停車時並未注意到該公車站牌及前方僅有一通往一、
    二戶住宅之小路，並非交岔路口云云，均非可採。又依上開
    現場圖及現場照片所示，被告停車時固已將其車身緊靠往三
    芝方向之淡金公路路邊，然因其車身佔用緣故，原寬度為4.
    1 公尺之慢車道，實僅餘2.1 公尺之路寬可供行駛，亦即原
    本一貫行駛在該慢車道之機車，於行經被告停車地點時，尚
    須為適當之注意、閃避，否則即有從後撞擊被告所停放自用
    大貨車之可能。再者，本件案發時、地雖設置有路燈，且最
    接近車禍地點之路燈均正常運作（有卷附道路事故現場圖可
    稽），然由上開現場圖觀之，該路燈均係安裝在道路中央分
    隔島，該路段之道路寬達11.2公尺，而因案發時為雨夜，被
    告車輛復係停在距路燈設置地點較遠之路邊，且依卷附案發
    當時照片所示（相字卷第23頁照片），該地點附近並無密集
    商家或住宅，佐以案發時間將近凌晨，實難期有鄰近房屋透
    出之光線可供照明，是以，堪認本件案發時、地之道路視線
    並非良好，被告所稱案發時、地視線良好之辯，尚非有據；
    又訊之被告自承於案發當時，因恐耗損電力，並無顯示停車
    燈光，亦未顯示反光標誌，再佐以卷附甫案發後，由被告大
    貨車後方拍攝之照片（附於相字卷第22頁），顯見被告車輛
    於案發時並非明顯（反觀該照片中，站立在大貨車旁之人員
    ，因身穿反光背心緣故，明顯而易察覺，可資對照），從而
    ，於案發時，由被告所停放大貨車後方駛近之車輛，並不易
    在遠處即察覺該大貨車，應甚明確；再查，依證人楊俊輝於
    偵查中結證所稱：「當天是我弟弟騎車的，我們是走省道台
    北往三芝方向行駛，當天是有下雨沒錯，雨下得很大，我弟
    弟有與我在說話，我們二人沒有注意道路旁有停放一台大貨
    車，所以才會撞上。」等語，足認於案發時，被害人駕駛機
    車，亦疏未注意其車前狀況。綜上各情參互以析，本件車禍
    發生，應係被告違規臨時停車佔用車道在先，復未依規定顯
    示停車燈光或反光標誌，而被害人駕駛機車行經該處，亦疏
    於注意車前狀況，因而於行進中未及察覺被告停放之大貨車
    ，進而發生撞擊所致，實甚灼然，臺灣省臺北縣區車輛行車
    事故鑑定委員會經鑑定本件車禍事故後，亦採相同見解，認
    被害人駕駛輕機車未注意車前狀況，為肇事主因，被告停放
    之營大貨車（應係自用大貨車之誤繕），未開啟任何燈光為
    肇事次因，有該會93年3 月22日北鑑字第922162號函覆鑑定
    意見書乙份在卷可參（附於他字卷第6 、7 頁），本件被告
    所為，確為車禍之肇事原因，堪予認定，其辯稱違規停車行
    為與車禍發生無因果關係云云，並不足採。
(三)至被告辯稱：案發時，被害人係酒後開車云云，並提出聯合
    醫事檢驗所出具之被害人血清酒精濃度檢驗報告一紙為憑（
    附於相字卷第52頁）。惟查：依該檢驗報告所載內容，被害
    人經檢出之血清中血液濃度係「小於10MG/DL 」，如換算為
    呼氣檢驗值，則為「小於0.05MG /L 」（即10÷200=0.05）
    ，縱令直接以0.05MG /L 認定，並同時忽略科學檢驗原本存
    在之一定誤差值，則該等濃度仍遠低於道路交通安全規則第
    114 條第2 款所規定禁止駕車之酒後呼氣酒精濃度標準值（
    即0.25MG/L），是被害人體內所檢出之酒精濃度既屬甚微，
    堪認不致影響駕駛安全。是被告此部份所辯，不足採為有利
    認定之依據。
(四)按停於路邊之車輛，遇雨雪時，應顯示停車燈光或反光標誌
    ，道路交通安全規則第112 條第1 項第13款定有明文，又按
    在交岔路口、公車招呼站10公尺內禁止臨時停車，道路交通
    管理處罰條例第55條第2 款亦定有明文，被告係領有駕駛執
    照之合格駕駛人，對此當無不知之理。而按駕駛人於雨天路
    邊停車，應顯示停車燈光或反光標誌之規定，旨在避免發生
    因雨天視線不清，用路人復疏於注意，而與路邊停放車輛發
    生撞擊之事故，至交岔路口及公車站牌10公尺內禁止停放車
    輛之規定，故以確保進出交岔路口車輛之視距良好及公車進
    站、離站暨乘客上下車之便利與安全為目的，惟因該項禁止
    規定之存在，亦同時產生淨空該等區域之效果，使得用路人
    可以信賴在該區○○○路邊，均不致有車輛停放，尤其本件
    車禍之案發時間接近凌晨，應無公車停站，且被害人之住家
    （即臺北縣三芝鄉四棧橋46號）即在車禍發生地點前方不遠
    處，以此地緣關係，被害人主觀上信賴於案發時、地之慢車
    道為淨空狀態，並無公車或違規停放之車輛，誠屬合理可能
    ，詎被告在無不能注意之情況下，因圖一時己便，疏於注意
    ，而違反上開規定，將其所駕駛之大貨車違規停放路邊，且
    在雨夜視線不清之情況下，復未顯示停車燈光或反光號誌提
    醒注意，以致造成本件車禍事故之發生，被告所為確有過失
    ，應甚灼然。至被害人疏於注意車前狀況，固同為本件車禍
    發生之原因，業據認定如前，惟被告對於本件車禍之發生既
    有過失，尚不得因被害人與有過失而解免刑責，附此敘明。
(五)末查，被害人楊俊清因本件車禍當場受有左臉頰擦傷、右下
    巴撕裂傷、右膝擦傷等傷害及心肺衰竭，經送馬偕醫院急救
    ，於到院後，因顱內出血，急救無效，於93年6 月18日1 時
    40分死亡等情，業據被害人父親乙○○於偵查中指述無訛，
    並有馬偕醫院出具之診斷證明書1 紙、臺灣士林地方法院檢
    察署相驗屍體證明書、臺灣士林地方法院檢察署驗斷書等件
    在卷可考，堪認屬實。是以，被告之過失行為與被害人之死
    亡結果間，有相當因果關係，亦同堪認定。
(六)綜上，本案事證已臻明確，被告犯行可以認定，應依法論科
    。
三、按刑法上所謂業務，係指個人基於社會地位繼續反覆所執行
    之事務，最高法院71年臺上字第1550號判例足資參照。查被
    告自承於案發時，係駇洋企業社之司機，平日擔任駕駛車牌
    號碼RF-515號自用大貨車載運木板、材料之工作，堪認係反
    覆執行駕駛業務，揆諸前揭判例意旨，自屬從事業務之人。
    故核被告甲○○所為，係犯刑法第276 條第2 項之業務過失
    致死罪。又按被告於犯罪未被發覺前，向該管公務員告知其
    犯罪，而不逃避接受裁判者，即與刑法第62條規定自首之條
    件相符，至於自首後對其犯罪事實有所主張或辯解，係被告
    辯護權之行使，不能據此一端即謂被告無接受裁判之意，亦
    有最高法院84年度台上字第829 號判決可參，查本件被告於
    警員前往現場處理而尚不知何人為犯罪人之際，主動向警員
    坦承為肇事者，此有自首調查報告表1 紙載明「報案人或勤
    務中心轉來資料未報明肇事人姓名，警員前往現場處理時，
    肇事人在場，並當場承認為肇事人」之旨在卷可稽（附於相
    字卷第27頁），足認其對於未發覺之罪自首而接受裁判，應
    依刑法第62條前段自首之規定，減輕其刑，至其對本件犯罪
    事實有所辯解，參照前開判決意旨，應不影響其自首之成立
    ，亦併此指明。原審以被告罪證明確，予以論罪科刑，固非
    無見，惟查：被告於上訴後，已與被害人家屬達成和解，賠
    償新台幣（下同）280,000 元，有臺北縣三芝鄉調解委員會
    調解筆錄1 份附卷可考，原審未及審酌，自有未合，又被告
    於案發後自首犯罪，依法應予減輕其刑，復據說明如前，原
    審漏未斟酌，亦有未洽，被告上訴指摘原判決違誤，固非全
    有理由，惟原判決既有前揭可議之處，自應由本院予以撤銷
    改判。爰審酌被告因一時疏忽，造成被害人死亡之結果，犯
    罪所生危害甚鉅，惟被害人駕駛機車亦併有過失，並其犯後
    態度、犯罪之動機、目的及其智識程度等一切情狀，量處如
    主文所示之刑，並諭知易科罰金之折算標準，以資懲儆。末
    查，被告未曾受有期徒刑以上刑之宣告，此有臺灣高等法院
    被告全國前案紀錄表1 份附卷可稽，本院審酌被告因一時疏
    忽，誤觸刑章，且於事後已與被害人家屬達成和解，賠償
    280,000 元，業據認定如前，經此次起訴、審判，當知所警
    惕，信無再犯之虞，本院綜核其個人及家庭環境各情，因認
    其所受宣告之刑以暫不執行為適當，爰併諭知緩刑2 年，以
    啟自新。
據上論斷，應依刑事訴訟法第455 條之1 第1 項、第3 項、第
369 條第1 項前段、第364 條、第299 條第1 項前段，刑法第
276 條第2 項、第62條前段、第41條第1 項、第74條第1 款，罰
金罰鍰提高標準條例第1條前段、第2條，判決如主文。
本案經檢察官靳開聖到庭執行職務。
中　　華　　民　　國　　94　　年　　1 　　月　　24  　日
                  刑事第3 庭審判長法  官  李正紀
                                  法  官  周群翔
                                  法  官  吳祚丞
以上正本與原本無異。
本判決不得上訴。
                                  書記官  林立原
中　　華　　民　　國　　94　　年　　1 　　月　　27　　日
所犯法條：
中華民國刑法第276條：
  因過失致人於死者，處2 年以下有期徒刑、拘役或2000元以下
  罰金。
  從事業務之人，因業務上之過失犯前項之罪者，處5 年以下有
  期徒刑或拘役，得併科3000元以下罰金。
